臺灣桃園地方法院刑事判決　　　　　　　　　　　　　九十年度易字第一二八六號
　　公　訴　人　臺灣桃園地方法院檢察署檢察官
　　被　　　告　丁○○
右列被告因業務侵占案件，經檢察官提起公訴（九十年度偵字第五七五四號），本院
判決如左：
    主  文
丁○○意圖為自己不法之所有，而侵占對於業務上所持有之物，處有期徒刑陸月，如
易科罰金，以參佰元折算壹日，緩刑參年。
    事  實
一、丁○○自民國八十八年三月一日起，受僱設於桃園縣中壢市忠福里水尾八之二號
    之己○○○股份有限公司（下稱己○○○公司），擔任現場主任，負責修車、接
    洽客戶及收取帳款等業務，為從事業務之人，竟意圖為自己不法之所有，於八十
    八年十月間某日，將其於前一日向客戶陳義和收取之修車款項，合計新台幣（下
    同）三萬零一百元（下稱系爭款項），侵占入己，挪為他用，而未依規定繳回公
    司。嗣於八十九年二月份丁○○離職後，經己○○○公司清查帳目發現有應收帳
    款未繳回公司之情，始發覺究辦。
二、案經己○○○公司訴請臺灣桃園地方法院檢察署檢察官偵查起訴。
    理  由
一、訊據被告丁○○固坦認右揭伊向客戶陳義和收取系爭款項，而未依規定繳回公司
    之事實，惟矢口否認有何業務侵占犯行，辯稱：伊向陳義和收回系爭款項後，第
    二天就用掉，而當時伊剛好要離職，乃交代後手戊○○說伊已將系爭款項收回花
    用，請公司從伊的薪水中扣款，所以伊並沒有侵占之意圖云云。然查：
    （一）右揭事實業據告訴人公司代表人吳源泰於本院調查程序中指述：「本公司
          所收帳款均須繳交會計部門，不能由單位主管自行收回花用，我們公司亦
          不可能同意收回款項之後未經負責人同意即轉為個人借支，而戊○○並沒
          跟我提過系爭款項已經收回一事」等語甚詳（見本院九十一年一月十日訊
          問筆錄），且告訴代理人甲○○於偵查、本院調查程序中亦就被告挪用系
          爭款項未依規定繳回公司等情指述歷歷在卷。
    （二）又證人乙○○即告訴人公司會計於本院調查程序中證稱：（問：如何確定
          該筆款項已收回？）我與丙○○（即會計主任）對帳後，發現有多筆帳款
          未收，我便請黃金康（即戊○○）去催收該多筆款項，因當時丁○○已離
          職，由黃金康代理其職務，黃金康有告訴我該筆款項丁○○已收回，但未
          繳回公司，如何處理他會找老闆吳源泰及丙○○處理，我就把此事告訴陳
          惠華，未直接告訴老闆，至於如何處理，我不知，黃金康亦未曾告訴我老
          闆有同意用扣薪方式處理等語（見本院九十年十二月二十日訊問筆錄），
          並核與證人丙○○於本院調查程序中結證稱：（問：如何得知系爭款項已
          收回？）我在離職前跟乙○○對帳，查明未收款項之去向，乙○○告訴我
          該筆款項丁○○已收回，但未繳回公司，後來我就把此情形告訴老闆，老
          闆很生氣，要我傳達希望趕快將全部帳款收回，包括系爭三○一○○元，
          我有去電丁○○，問他該筆款項處理情形，他說他每月家用都不夠，暫時
          無法償還，我告訴他老闆希望他趕快還，後來黃金康有告訴我，把那筆帳
          記到丁○○之帳上，我並沒有同意之權，所以只能先記到帳上，以釐清帳
          目，但黃金康並未告訴我該筆帳如何還，我也沒再問老闆該筆帳如何處理
          等語相符（見本院同上訊問筆錄），而佐以證人丙○○現未任職於告訴人
          公司與告訴人間已無僱佣利害關係可言，衡常其當無為附和告訴人之指述
          而甘冒擔負偽證罪責風險之必要一情，是認證人乙○○、丙○○上開所證
          應堪採信，據上，足見被告於收取系爭款項前、後，均未得告訴人公司負
          責人吳源泰之同意，而經該負責人通知公司會計承辦人員以抵扣薪資方式
          償還系爭款項。
    （三）而證人戊○○雖於本院調查程序中證稱：（問：丁○○離職前是否曾交代
          你說他跟客戶有收了一筆三○一○○元款項，要你代為向公司轉達？）我
          哥哥即丁○○有告訴我他跟客戶收了幾筆錢，不只系爭款項，因哥哥有將
          款項挪用，我後來向舅舅即吳源泰說，他說再從我哥哥未領的薪水裡扣，
          我也有跟會計主任丙○○討論用薪水抵扣的方式處理，經會計主任同意後
          ，我再跟乙○○說等語（見本院九十年八月二十二日訊問筆錄），然參諸
          證人乙○○、丙○○所為之上開證詞，證人戊○○所證是否與事實相符已
          非無疑，且其為被告之胞弟，事後為迴護被告而為避重就輕之證詞亦屬人
          情之常，況依證人戊○○上開所證，被告係於挪用系爭款項後始委託證人
          戊○○與公司人員商談償還之方式一節應堪認定，而侵占罪係即成犯，凡
          對自己持有之他人所有物，有變易持有為所有之意思時，即應構成犯罪，
          縱事後將侵占之物設法歸還，亦無解於罪名之成立（最高法院四十三年臺
          上字第六七五號判例參照），因之無從據證人戊○○所為之上開證詞即為
          被告有利之認定。
    （四）至被告所提出之存摺影本，或可證明其與告訴人間有借支關係，而告訴人
          同意其以按月分期抵扣薪資款方式償還之事實，惟無法佐之逕認告訴人於
          被告收取系爭款項時，即已概括同意其無須依規定繳回公司，而得先予以
          挪用後，再以上開方式事後分期償還甚明。
    （五）綜上事證，被告所辯顯係事後委責之詞，不足採信，此外，復有己○○○
          股份有限公司車輛保修單、會計帳簿、借款申請單、萬芳公司員工手冊等
          存卷為憑（附於偵查卷第五、一五至一七頁及本院卷）。本件事證明確，
          被告右揭犯行足可認定，應依法論科。
二、核被告丁○○所為，係犯刑法第三百三十六條第二項之業務侵占罪。爰審酌被告
    並無任何前科紀錄，有臺灣高等法院被告全國前案紀錄表及臺灣桃園地方法院檢
    察署刑案資料查註紀錄表在卷可稽，素行尚稱良好，係因一時貪念，利用負責收
    取帳款之際，將其所持有之財物予以侵占，顯有虧職守，損及僱主之權益，所為
    非是，惟其所侵占之金額為三萬零一百元，且現已將該款項匯還予告訴人，有交
    通銀行送金簿存根乙紙附卷足參，所生危害尚非重大等一切情狀，量處如主文所
    示之刑，而按中華民國九十年一月四日修正，同年月十日經總統公布施行之刑法
    第四十一條第一項規定：「犯最重本刑為五年以下有期徒刑以下之罪，而受六個
    月以下有期徒刑或拘役之宣告，因身體、教育、職業、家庭之關係或其他正當事
    由，執行顯有困難者，得以一元以上三元以下折算一日，易科罰金。但確因不執
    行所宣告之刑，難收矯正之效或難以維持法秩序者，不在此限。」「併合處罰之
    數罪，均有前項情形，其應執行之刑逾六月者，亦同。」；又同法施行法第三條
    之一規定：「刑法第四十一條之規定，中華民國九十年一月四日刑法修正施行前
    已裁判確定之處罰，未執行或執行未完畢者，亦適用之。」「未諭知得易科罰金
    之處罰者，亦同。」，於同年月十二日施行，比較新舊法結果，以裁判時法，較
    有利於被告，應依刑法第二條第一項前段之規定，適用新修正之刑法第四十一條
    第一項前段之規定，並諭知易科罰金之折算標準，以資懲儆。末查，被告前未曾
    受有期徒刑以上刑之宣告，有上開被告全國前案紀錄表及刑案資料查註紀錄表各
    一份在卷足憑，因一時失慮，偶罹刑典，經此刑之宣告後，應知警惕而無再犯之
    虞，本院因認暫不執行其刑為當，予以宣告緩刑三年，用啟自新。
據上論斷，應依刑事訴訟法第二百九十九條第一項前段，刑法第三百三十六條第二項
、第二條第一項前段、修正後刑法第四十一條第一項前段、第七十四條第一款，罰金
罰鍰提高標準條例第一條前段、第二條，判決如主文。
本案經檢察官胡樹德到庭執行職務。
中      華      民      國    九十一      年      三    月      七      日
                                  臺灣桃園地方法院刑事第二庭
                                      法  官   王  美  玲
右正本證明與原本無異。
如不服本判決，應於判決送達後十日內向本院提出上訴狀( 應附繕本 )，上訴於
臺灣高等法院。
                                      書記官   賴  玉  真
中        華        民        國   九十一   年   三   月八    日
附錄論罪法條：
刑法第三百三十六條第二項：
對於業務上所持有之物，犯前條第一項之罪者，處六月以上五年以下有期徒刑，得併
科三千元以下罰金。前二項之未遂犯罰之。
